【裁判字號】    98,訴,910
【裁判日期】    981030
【裁判案由】    違反毒品危害防制條例
【裁判全文】
臺灣嘉義地方法院刑事判決               98年度訴字第910號
公  訴  人  臺灣嘉義地方法院檢察署檢察官
被      告  甲○○
                    27號
                    (現於臺灣嘉義監獄鹿草分監另案執行中)
上列被告因違反毒品危害防制條例案件，經檢察官提起公訴（98
年度毒偵字第1563號），被告於準備程序中就被訴事實為有罪之
陳述，經本院合議庭裁定由受命法官改依簡式審判程序審理，判
決如下：
    主  文
甲○○施用第一級毒品，累犯，處有期徒刑陸月，如易科罰金，
以新台幣壹仟元折算壹日。
    犯 罪 事 實
一、甲○○前曾：(一)因施用毒品案件，經本院以91年度毒聲字第
    649 號裁定送觀察、勒戒後，認無繼續施用毒品傾向，於民
    國91年11月18日釋放，並經臺灣嘉義地方法院檢察署檢察官
    以91年度毒偵緝字第150 號等為不起訴處分確定；(二)又於前
    揭觀察、勒戒執行完畢後5 年內之94年6 月20日至同年8 月
    23日間連續施用第一級毒品、於94年6 月間施用第二級毒品
    ，經本院以94年度訴字第486 號判決分別判處有期徒刑8 月
    、3 月，應執行有期徒刑10月確定；另因竊盜案件，經本院
    以94年度朴簡字第139 號判決判處有期徒刑3 月確定；再因
    違反動產擔保交易法案件，經本院以95年度朴簡字第20號判
    決判處有期徒刑3 月確定；上開各案嗣經本院裁定應執行有
    期徒刑1 年2 月確定，與其因竊盜案件經本院以94年度朴簡
    字第105 號判決所處拘役50日接續執行，於96年2 月25日縮
    刑期滿執行完畢。
二、詎甲○○猶不知悔改，基於施用第一級毒品之犯意，於98年
    7 月16日17時許，在嘉義縣六腳鄉北港溪堤岸處，以針筒注
    射之方式，施用第一級毒品海洛因1 次。嗣於同年月20日10
    時許，在嘉義縣朴子市○○路陸橋下為執行巡邏勤務之員警
    盤查，甲○○在未經有偵查犯罪職權之機關或公務員發覺前
    ，主動於當日警詢中向警方供承前述施用海洛因犯行，並同
    意警方於同日11時25分採集其尿液送驗，結果呈海洛因代謝
    物嗎啡陽性反應，對於上揭未經發覺之施用第一級毒品犯罪
    自首而接受裁判。
三、案經嘉義縣警察局移送臺灣嘉義地方法院檢察署檢察官偵查
    起訴。
    理  由
一、本件被告所涉犯者為毒品危害防制條例第10條第1 項，非死
    刑、無期徒刑、最輕本刑為3 年以上有期徒刑之罪或高等法
    院管轄第一審案件。本院行準備程序時，被告就被訴事實為
    有罪之陳述，經告知簡式審判程序之旨，並聽取檢察官及被
    告之意見後，本院爰依刑事訴訟法第273 條之1 第1 項，裁
    定由受命法官獨任進行簡式審判程序。故本件簡式審判程序
    之證據調查，依刑事訴訟法第273 條之2 規定，不受同法第
    159 條第1 項、第161 條之2 、第161 條之3 、第163 條之
    1 及第164 條至第170 條規定之限制，合先敘明。
二、訊據被告對於上開犯罪事實，於警詢及本院審理中供承不諱
    （見警卷第2 頁、本院卷第29及36頁），另其為警盤查後，
    員警得其同意而於98年7 月20日11時25分許採集其尿液送驗
    ，結果呈海洛因代謝物嗎啡陽性反應，有被告之警詢筆錄、
    代號與真實姓名對照表（代號為：偵2A82）、台灣檢驗科技
    股份有限公司98年7 月31日濫用藥物尿液檢驗報告各1 份在
    卷可佐（見警卷第1 至5 頁），堪認被告具任意性之自白與
    事實相符。
三、按施用第一、二級毒品為犯罪行為，毒品危害防制條例第10
    條定有處罰明文；故施用第一、二級毒品者，依前揭規定本
    應科以刑罰，惟基於刑事政策，對合於一定條件之施用者，
    則依同條例第20條、第23條之規定，施以觀察、勒戒及強制
    戒治之保安處分；又毒品危害防制條例於92年7 月9 日修正
    公布，自93年1 月9 日施行，其中第20條、第23條將施用毒
    品之刑事處遇程序，區分為「初犯」及「5 年內再犯」、「
    五年後再犯」，依其立法理由之說明：「初犯」，經觀察、
    勒戒或強制戒治後，應為不起訴處分或不付審理之裁定；經
    觀察、勒戒或強制戒治執行完畢釋放後，「5 年內再犯」者
    ，因其再犯率甚高，原實施之觀察、勒戒及強制戒治既已無
    法收其實效，爰依法追訴或裁定交付審理；至於經觀察、勒
    戒或強制戒治執行完畢釋放後，「5 年後再犯」者，前所實
    施之觀察、勒戒或強制戒治已足以遮斷其施用毒品之毒癮，
    為期自新及協助其斷除毒癮，仍適用「初犯」規定，先經觀
    察、勒戒或強制戒治之程序；從而依修正後之規定，僅限於
    「初犯」及「5 年後再犯」兩種情形，始應先經觀察、勒戒
    或強制戒治程序；倘被告於5 年內已再犯，經依法追訴處罰
    ，縱其第3 次（或第3 次以上）再度施用毒品之時間，在初
    犯經觀察、勒戒或強制戒治執行完畢釋放5 年以後，已不合
    於「5 年後再犯」之規定，且因已於「5 年內再犯」，顯見
    其再犯率甚高，原實施觀察、勒戒或強制戒治，已無法收其
    實效，即應依該條例第10條處罰（最高法院97年度第5 次刑
    事庭會議決議二參照）。被告前因施用毒品案件，經本院裁
    定送觀察、勒戒，於91年11月18日執行完畢釋放，嗣於前揭
    觀察、勒戒執行完畢後5 年內之94年6 月20日至同年8 月23
    日間連續施用第一級毒品、於94年6 月間施用第二級毒品，
    經本院以94年度訴字第486 號判決應執行有期徒刑10月確定
    等情，業如前述，並有其臺灣高等法院被告前案紀錄表、本
    院前揭裁判書在卷可憑；揆諸前揭說明，被告所為本件施用
    第一級毒品犯行，即應依毒品危害防制條例第10條之規定處
    罰。本件事證明確，應予依法論科。
四、論罪科刑：
(一)查：1.海洛因為毒品危害防制條例所定之第一級毒品，是核
    被告所為，係犯毒品危害防制條例第10條第1 項之施用第一
    級毒品罪；其為施用而持有海洛因之低度行為，應為施用之
    高度行為所吸收，不另論罪。2.被告有如犯罪事實一(二)所載
    之前案紀錄，於96年2 月25日縮刑期滿執行完畢，有前揭前
    案紀錄表在卷可佐，其於受徒刑之執行完畢後，5 年以內故
    意再犯本件有期徒刑以上之罪，應依刑法第47條第1 項之規
    定論以累犯，並加重其刑。3.本件警方係於98年7 月20日執
    行巡邏勤務時，發覺被告撥打公共電話，形跡可疑，而予以
    盤查，被告自承其係在調毒品，並於當日警詢中主動供述上
    開施用海洛因犯行，在此之前，員警並不知道、亦無證據懷
    疑被告涉有上開犯行等情，有被告之警詢筆錄以及本院98年
    10月23日辦理刑事案件電話紀錄查詢表附卷可憑（見警卷第
    1 至3 頁、本院卷第25頁），參以被告事後並未逃避本案審
    理，堪認其係對於未經發覺之施用第一級毒品犯罪自首而接
    受裁判，爰依刑法第62條前段之規定減輕其刑，並先加重後
    減輕之。
(二)爰依被告之供述（見本院卷第37頁）及卷附其前案紀錄表、
    前案判決書等，審酌：被告為國中畢業之智識程度，入監前
    係從事建築雜工，與父母親共同生活，有竊盜、違反動產擔
    保交易法及多次施用毒品等前案紀錄，經觀察、勒戒，猶屢
    遭查獲施用毒品，顯然缺乏禁絕毒害決心，惟施用毒品係屬
    戕害自身健康之行為，及其犯後自警詢迄至本院審理中均坦
    承犯行，態度良好等一切情狀，量處如主文所示之刑，並諭
    知易科罰金之折算標準，以示懲儆。
據上論斷，應依刑事訴訟法第273 條之1 第1 項、第299 條第1
項前段，毒品危害防制條例第10條第1 項，刑法第11條前段、第
第47條第1 項、第62條前段、第41條第1項前段，判決如主文。
本案經檢察官楊騏嘉到庭執行職務。
中    華    民    國    98    年    10     月    30   日
                  刑事第三庭  法  官  陳 蒨 儀
以上正本證明與原本無異。
如不服本判決應於收受判決後10日內向本院提出上訴書狀，並應
敘述具體理由；其未敘述上訴理由者，應於上訴期間屆滿後20日
內向本院補提理由書（均須按他造當事人之人數附繕本）「切勿
逕送上級法院」。
中    華    民    國    98    年    10    月    30    日
                              書記官  楊 國 色
附錄本判決論罪法條：
毒品危害防制條例第10條第1項
施用第一級毒品者，處6月以上5年以下有期徒刑。


司法院資訊處製作；財團法人民間司法改革基金會備份。
